臺灣基隆地方法院民事判決
109年度簡上附民移簡字第1號
原      告  張靜怡  
被      告  謝志豪  

上列當事人間請求刑事附帶民事損害賠償事件，經本院刑事庭於
民國109年4月29日以109年度簡上附民字第1號裁定移送而來，本
院於民國109年11月30日言詞辯論終結，判決如下：
    主  文
被告應給付原告新臺幣壹拾壹萬零壹佰元，及自民國一百零九年
二月二十九日起至清償日止，按年息百分之五計算之利息。
原告其餘之訴駁回。
訴訟費用由被告負擔五分之一，餘由原告負擔。
    事實及理由
一、原告起訴主張：
    被告素與鄰居原告不和，且因兩造間之訴訟久無結果，乃欲
    以私力解決彼此間之怨隙，因之萌生毀損及使人行無義務之
    事之確定犯意、妨害人自由離去之不確定故意，於民國108
    年8月11日上午9時20分許，持自己所有之榔頭1把，至新北
    市瑞芳區大埔路台北新城原告住處(地址詳卷)樓下，毀損原
    告所有停放該處之車號000-000號機車(下稱系爭機車)車頭
    等部位，並至上址原告住處，要原告出來解決糾紛，在見原
    告無所反應後，明知原告並無應其要求出屋解決糾紛之義務
    ，且其持前揭榔頭捶打原告住處大門，該大門倘毀損，原告
    可能因之受困其內無法自由進出，猶不違背其本意，執意持
    前揭榔頭捶打原告住處大門，毀損原告所管領之上址住處大
    門（含門鎖），並於捶打同時向原告恫稱：「妳出來，您爸
    要砍妳」（台語）等加害身體、生命之語，強要原告開門解
    決問題，致原告心生畏懼，倖該大門遭破壞後不能開啟，被
    告始未能逞其使原告出屋解決糾紛之無義務之事，然上揭大
    門遭毀損致無法開啟，原告自由進出住處之權利即因之受到
    妨害，被告即以前述強暴、脅迫之方式，使原告行無義務之
    事未遂及妨害原告自由離去之權利既遂，並致原告前揭所有
    之機車及管領之大門（含門鎖）不堪使用，足生損害於原告
    張靜怡。嗣經原告報警，警方到場處理後查獲上情，並扣得
    上開榔頭1把。被告損壞原告所有之系爭機車及原告住處大
    門，為此就系爭機車毀壞部分求償新臺幣（下同）60,000元
    ，原告住處大門因遭被告毀損花費3,100元開鎖及換鎖，請
    求慰撫金500,000元，為此提起本件訴訟，並聲明：被告應
    給付原告563,100元及自刑事附帶民事訴訟起訴狀繕本送達
    翌日起至清償日止，按年利率百分之5計算之利息。
二、被告抗辯略以：
    對鈞院108年度易字第1586號、109年度簡上字第6號刑事判
    決所認定之犯罪事實，及被告住處大門開鎖及換鎖費用合計
    3,100元等均無意見。原告損壞被告的車及門，都沒有賠償
    ，是原告有錯在先等語。並聲明：請求駁回原告之訴。
三、本院之判斷：
  ㈠被告因原告主張之上開侵權行為事實，經臺灣基隆地方檢察
    署提起公訴，本院刑事庭於109年4月29日以109年度簡上字
    第6號，依強制罪對於被告判處罪刑，確定在案（下稱系爭
    刑事案件、系爭刑事確定判決），經本院調取系爭刑事案件
    卷宗核閱無誤。被告於本院言詞辯論期日，對於系爭刑事確
    定判決所認定之事實，並無意見（本院109年11月30日言詞
    辯論筆錄第3頁）。綜上，堪認原告主張被告有上揭侵權行
    為之事實，堪予認定。
  ㈡按因故意或過失，不法侵害他人之權利者，負損害賠償責任
    ，民法第184 條第1 項前段定有明文。次按不法侵害他人之
    身體、健康、名譽、自由、信用、隱私、貞操，或不法侵害
    其他人格法益而情節重大者，被害人雖非財產上之損害，亦
    得請求賠償相當之金額，民法第195 條第1 項亦有明文。被
    告對於原告有上揭侵權行為，既經認定，原告主張被告應負
    損害賠償責任，即屬有據。茲就原告主張之各項請求，分述
    如下：
　⒈原告主張因修理更換門鎖支出2,500元，開鎖支出600元等情
    ，業據提出免用統一發票收據影本2張為證，且為被告所無
    爭執。是原告請求此部分金額3,100元，為有理由。
　⒉原告主張系爭機車因毀損而無法修復，請求被告賠償60,000
    元等情，按當事人已證明受有損害而不能證明其數額或證明
    顯有重大困難者，法院應審酌一切情況，依所得心證定其數
    額。民事訴訟法第222條第2項定有明文。經查，原告主張系
    爭機車毀損無法修復，認以同級50CC機車價值60,000元，為
    其請求之依據，惟原告並未提出任何有關系爭機車新車價值
    ，或得以60,000元為計算損害賠償金額之依據及證據，其主
    張以60,000元為賠償金額云云，固非可採，惟系爭機車確遭
    被告毀損破壞，業經認定如前，並觀之系爭刑事案件偵查卷
    附刑案現場照片（108年度偵字第4462號卷第37、39頁），
    顯示系爭機車之車頭明顯破損，儀表分離而垂掛於置物箱附
    近，把手之骨架裸露，堪認原告確實受有損害。原告雖未能
    證明其損害數額，本院爰依民事訴訟法第222條第2項之規定
    ，審酌情形依所得心證定其數額。茲審酌原告於本院陳稱：
    系爭機車之車齡十幾年，原告係於108年購買系爭機車，購
    買時大約1萬元上下等情（本院109年11月30日言詞辯論筆錄
    第2頁），並衡酌上揭刑案件現場照片顯示系爭機車雖已老
    舊，若未經毀損，應仍具有代步功能，及審酌原告陳述之購
    買金額、原告使用期間等一切情狀，認原告就系爭機車之求
    償金額，以7,000元為適當。
  ⒊原告請求慰撫金500,000元之部分，經查，被告對於原告有上
    揭關於恐嚇、強制（妨害原告自由行使權利）之侵權行為，
    既經認定，自堪認此部分侵權行為已造成原告之恐懼及行動
    限制，原告主張受有精神上之痛苦，即屬可採，原告請求被
    告給付慰撫金，自屬有據。按慰藉金之賠償須以人格權遭遇
    侵害，使精神上受有痛苦為必要，其核給之標準固與財產上
    損害之計算不同，然非不可斟酌雙方身分資力與加害程度，
    及其他各種情形核定相當之數額（最高法院51年度台上字第
    223號判例意旨參照）。本院衡酌被告前揭恐嚇、強制（妨
    害原告自由行使權利）侵權行為之態樣、手段，及兩造之學
    、經歷（分據兩造陳述在卷，見本院109年11月30日言詞辯
    論筆錄第3頁）、資力、經濟能力（見兩造之稅務電子閘門
    財產所得調件明細表）等一切情狀，認原告請求慰撫金500,
    000元尚嫌過高，應以100,000元為適當。
  ㈢綜上，本件原告之請求，於110,100元之範圍內，為有理由，
    應予准許（計算式：3,100元＋7,000元＋100,000元＝110,100
    元）。
四、綜上所述，原告依民法侵權行為之規定，請求被告給付，於
    110,100元及自起訴狀繕本送達翌日即109年2月29日起至清
    償日止，按年息百分之5計算之利息範圍內，為有理由，應
    予准許。逾此範圍之請求，為無理由，應予駁回。
五、本件事證已臻明確，兩造其餘主張、舉證及攻擊防禦方法，
    於判決結論無涉或無違，爰不一一論述。
六、原告係於被告被訴系爭刑事案件簡易程序第二審審理時始提
    起本件刑事附帶民事訴訟，經刑事庭移送民事庭以合議方式
    依第二審程序審理，是本件判決係屬第二審判決，又本件訴
    訟標的金額未逾1,500,000元，未達得上訴第三審之要件，
    則本件判決經宣示後即告確定，毋須再為假執行宣告之必要
    ，併予敘明。 
七、訴訟費用負擔之依據：民事訴訟法第79條。　　　　
中　　華　　民　　國　　109 　年　　12　　月　　30　　日
                  民事庭審判長法  官  黃梅淑

                              法  官  徐世禎
　　　　　　　　　　　　　　　
　　　　　　　　　　　　　　　法  官  高偉文
以上正本係照原本作成。
本件判決不得上訴。
中　　華　　民　　國　　109 　年　　12　　月　　30　　日
                              書記官 王人俊